臺灣桃園地方法院刑事判決　　　　　　　　　　　　　　九十一年度自緝字第六號
　　自　訴　人　冠璇交通有限公司　設臺北市○○區○○路五六號
　　代　表　人　夏雲婷
　　被　　　告　甲○○
右列被告因侵占案件，經自訴人提起自訴，本院判決如左：
    主  文
甲○○意圖為自己不法之所有，而侵占自己持有他人之物，處有期徒刑月，如易科
罰金，以佰元折算壹日。
    事  實
一、甲○○原居住於桃園縣龜山鄉○○村○○○路七八巷九弄五號，自民國八十八年
    十二月三日起，向冠璇交通有限公司承租車號Ｍ八－三０一號自小客車乙部作為
    計程車使用，雙方約定每日租金新臺幣（下同）八百元，冠璇交通有限公司乃將
    前開自小客車及行車執照交付甲○○駕駛持有，詎甲○○竟意圖為自己不法之所
    有，於八十九年十月十七日付款九千六百元（實係付其前所積欠至八十九年十月
    十三日為止之租金）後，即將前開自小客車及行照易持有為所有而侵占入己拒不
    返還，亦未付租金，嗣且逃匿無蹤。
二、案經自訴人冠璇交通有限公司向本院提起自訴。
    理  由
一、訊據被告甲○○坦承自八十九年十月間後即未繳納租金，亦未將車返還自訴人，
    其繼續駕駛該車至九十一年初時，因前開自小客車壞掉，伊即將之棄置於林口工
    業區等情，惟否認有侵占之犯行，辯稱：伊是因經濟有困難始未付租，伊不知已
    觸犯侵占罪云云。惟查，右揭犯罪事實，業據證人即冠璇交通有限公司人員林坤
    明指述綦詳，且有被告與自訴人簽訂之小型計程車租用合約書影本乙紙、自訴人
    催請被告返還車輛及支付租金之存證信函影本乙紙、被告歷次付租明細影本多紙
    等附卷可稽，核與被告前揭自白之情相符。查被告自八十九年十月間起猶繼續駕
    駛該計程車至九十一年初至該車壞掉為止，此期間長達一年多，被告非但分文未
    付租金，亦未與自訴人聯絡，顯無返還之意；又被告嗣於前開計程車損壞時，任
    意將之棄置於林口工業區，未予聞問，其隨意棄置處分該車之行為，益證其原即
    有意圖為自己不法所有之侵占犯意至明。又被告雖辯稱伊不知已觸犯侵占罪云云
    ，惟按不得因不知法律而免除刑事責任，刑法第十六條定有明文，是被告自不得
    執此卸免其刑責。綜上，本件事證明確，被告犯行堪以認定，應予依法論科。
二、核被告甲○○所為，係犯刑法第三百三十五條第一項之侵占罪。爰審酌被告犯罪
    之動機係因經濟困窘而為此犯行、及其犯罪之手段、所致生之危害、所侵占財物
    之價值、及其坦承大部分犯行，犯罪後態度尚屬良好等一切情狀，量處如主文所
    示之刑。又按行為後法律有變更者，適用裁判時之法律，刑法第二條第一項前段
    定有明文。本件被告行為後，刑法第四十一條於九十年一月十日經修正公布，並
    於同年月十二日生效，易科罰金之適用範圍擴大為最重本刑五年以下有期徒刑之
    罪，並明定併合處罰之數罪，如各罪均得易科罰金者，其應執行之刑逾六月時，
    亦得適用之。茲比較新舊刑法第四十一條之結果，以修正後之刑法第四十一條較
    有利於被告，故依前揭說明，應適用裁判時之法律即修正後之刑法第四十一條，
    本院自應就前揭宣告之刑諭知易科罰金之折算標準。
三、按非告訴或非請求乃論之罪，自訴人經合法傳喚，無正當理由不到庭者，得不待
    其陳述而為判決，刑事訴訟法第三百三十一條第一項訂有明文，本件自訴人於本
    院九十一年七月三日審理時，經合法傳喚無正當理由而未到庭，此有送達證書乙
    紙附卷可稽，爰不待其陳述逕為判決，附此敘明。
據上論斷，應依刑事訴訟法第三百四十三條、第二百九十九條第一項前段、第三百三
十一條第一項，刑法第二條第一項前段、第三百三十五條第一項、修正後第四十一條
第一項前段，罰金罰鍰提高標準條例第一條前段、第二條，判決如主文。
中        華        民        國    九十一    年    七    月    十七    日
                                          臺灣桃園地方法院刑事第六庭
                                                  法  官  林曉芳
右正本證明與原本無異。
如不服本判決，應於判決送達後十日內向本院提出上訴狀( 應附繕本 )，上訴於
臺灣高等法院。
                                                  書記官  巫孟蓉
中        華        民        國    九十一    年    七    月    二十    日
附論罪科刑依據之法條
刑法第三百三十五條
意圖為自己或第三人不法之所有，而侵占自己持有他人之物者，處五年以下有期徒刑
、拘役或科或併科一千元以下罰金。
前項之未遂犯罰之。
